臺灣板橋地方法院刑事判決　　　　　　　95年度訴字第1231號
公　訴　人　臺灣板橋地方法院檢察署檢察官
被　　　告　丙○○
　　　　　　乙○○
上列二人共同
選任辯護人　黃介南律師
　　　　　　李永然律師
　　　　　　徐鈴茱律師
被　　　告　辛○○　男　68歲.
　　　　　　　　　　身分證統一.
　　　　　　　　　　住臺北市○.
　　　　　　　　　　居臺北市○.
選任辯護人　郭令立律師
　　　　　　陳明暉律師
上列被告因妨害自由等案件，經檢察官提起公訴（94年度偵續字
第207 號），本院判決如下：
    主  文
辛○○以加害生命之事，恐嚇他人致生危害於安全，處有期徒刑
捌月，減處為有期徒刑肆月，如易科罰金以銀元參佰元即新臺幣
玖佰元折算壹日。
辛○○被訴非法剝奪人行動自由部分無罪。
丙○○、乙○○均無罪。
    事  實
一、緣同案被告丙○○、乙○○有夫妻關係，其等與戊○○、己○○夫妻則為認識多年之朋友，戊○○、己○○自民國92年
    9 月間起，受丙○○、乙○○之委託代為購買股票，嗣因戊○○、己○○未依同案被告丙○○、乙○○所指示之方式代
    購股票，導致丙○○、乙○○遭受鉅額虧損，嗣戊○○於93
    年7 月15日簽發面額均為新台幣（下同）500 萬元、發票人
    均為戊○○、發票日均為93年7 月15日之本票5 張，並經己○○背書後，交付予丙○○等人作為賠償給付之擔保。
二、辛○○為丙○○之友，其知悉上情，於93年10月27日14時5
    分許，前往臺北縣蘆洲市○○街91號戊○○公司內，欲與己○○、戊○○商談前開股票投資債務處理事宜，惟己○○並
    不在該處，辛○○對戊○○之說明深感不滿，在商議期間（
    約至同日14時35分許止），竟基於恐嚇危害戊○○生命安全
    之犯意，對戊○○恐嚇稱：「我不想處理了，讓它爛，要給
    你爛，要把你撈起來，有本事你去告…不相信你試試看，如
    果沒有爛，你爸就姓XX…，不然你不知道…幹！我要讓你走
    路，絕對要讓你死，不讓你活，我說的不是唬他的（以上均
    為台語）」等語，以此加害生命之事恐嚇戊○○，使戊○○
    心生畏懼，致生危害於戊○○之生命安全。
三、案經戊○○訴請臺北縣政府警察局蘆洲分局報請臺灣板橋地
    方法院檢察署檢察官偵查起訴。
    理  由
甲、被告辛○○有罪部分：
一、上開犯罪事實業經被告辛○○於本院審理時坦承不諱，核與
    被害人戊○○於95年2 月10日接受檢察官偵訊時之具結指證
    情節相符，而被告辛○○出言恐嚇被害人戊○○之經過，亦
    經監視器當場攝錄存證，經檢察事務官承檢察官之命令勘驗
    錄影光碟片查核屬實，製有95年1 月5 日勘驗筆錄為憑（見
    94年度偵續字第207 號偵查卷第117 頁），被告辛○○及其
    辯護人對前引被害人戊○○於偵訊時之指證陳述及勘驗筆錄
    等傳聞證據之證據能力均不爭執，本院認為證明犯罪事實所
    必要，以之作為證據應屬適當，依刑事訴訟法第159 條之5
    規定認許其證據能力，本案事證明確，被告辛○○犯行堪以
    認定。
二、核被告辛○○所為係犯刑法第305 條之恐嚇危害生命安全罪
    。爰審酌被告辛○○犯罪動機、目的、以言詞恐嚇危害債務
    人生命安全之方式討債之惡質手段，犯罪對被害人生命安全
    所生危害，及犯罪後終於審判程序坦承犯行之態度等一切情
    狀，量處如主文所示之刑，以資懲戒。另被告辛○○犯罪時
    間在96年4 月24日前，應依中華民國96年罪犯減刑條例第2
    條第1 項第3 款減其宣告刑二分之一。而被告行為後，新修
    正刑法於95年7 月1 日施行，其中刑法第2 條乃關於新舊法
    比較適用之準據法，其本身無關行為可罰性要件之變更，故
    於95年7 月1 日刑法修正施行後，如有涉及比較新舊法之問
    題，即應逕依修正後刑法第2 條第1 項規定，為「從舊從輕
    」之比較（參見最高法院95年度第8 次刑事庭會議決議意旨
    ），以修正後刑法第41條第1 項前段關於得易科罰金之折算
    標準而言，係由「得以1 元以上3 元以下折算1 日」（按：
    此規定配合修正前罰金罰鍰提高標準條例第2 條【現已刪除
    】規定，就其原定數額提高為100 倍折算1 日，則最高應以
    銀元300 元折算1 日，經折算為新台幣後，應以新台幣900
    元折算為1 日），提高為「以新台幣1 千元、2 千元或3 千
    元折算1 日」，並刪除「因身體、教育、職業、家庭之關係
    或其他正當事由，執行顯有困難」之條件。是以修正前刑法
    第41條第1 項前段所定易科罰金之折算標準金額較低，自係
    較為有利於被告，依刑法第2 條第1 項前段規定，爰以修正
    前刑法第41條第1 項前段規定，併諭知被告辛○○減刑後之
    刑期如易科罰金之折算標準。
乙、被告丙○○、乙○○及被告辛○○被訴非法剝奪人行動自由
    無罪部分：
一、公訴意旨稱：被告丙○○、乙○○係夫妻關係，其等與戊○○、己○○夫妻則係認識多年之朋友，戊○○、己○○自民
    國92年9 月間起，受被告丙○○、乙○○之委託代為購買股
    票，嗣因戊○○、己○○未依被告丙○○、乙○○所指示之
    方式代購股票，導致被告丙○○、乙○○遭受鉅額虧損，被
    告丙○○、乙○○不甘受損，遂於93年7 月15日11時45分許
    ，與友人被告辛○○及不詳男子數名一同前往臺北縣蘆洲市
    ○○街91號戊○○等所經營之公司內，共同基於妨害自由之
    犯意聯絡，要求戊○○、己○○簽立本票賠償被告丙○○、
    乙○○之損失，戊○○、己○○不願意，被告丙○○即指示
    被告辛○○及不詳男子數人動手毆打戊○○、己○○，被告
    丙○○並對戊○○、己○○恫稱：「如不簽本票，就要將你
    們活埋，殺死你們全家，並將你兒子生殖器割掉，還要己○○毀容」等語，被告乙○○則對戊○○、己○○恫稱：「如
    果你們不配合，有很多方法可以對付你們」等語，而以此等
    強暴、脅迫之方式，剝奪戊○○、己○○之行動自由，戊○○、己○○為免不利，心生畏懼而不敢抗拒，遂依被告丙○○等人之指示，由戊○○簽發面額均為500 萬元、發票人均
    為戊○○、發票日均為93年7 月15日之本票5 張，並經己○○背書後，交付予被告丙○○等人，而使戊○○、己○○行
    該等無義務之事，戊○○因此受有臉部淤青2 處之傷害，己○○則受有左側胸肋處拳頭擊傷之傷害。因認被告丙○○、
    乙○○、辛○○共犯刑法第302 條第1 項非法剝奪人行動自
    由罪（依公訴意旨，其等涉嫌以強暴、脅迫使人行無義務之
    事部分為所涉非法剝奪人行動自由罪所吸收）。
二、檢察官認被告丙○○、乙○○、辛○○共犯刑法第302 條第
    1 項非法剝奪人行動自由罪，係以被告丙○○、乙○○、辛○○三人坦承於93年7 月15日11時45分許，一同前往臺北縣
    蘆洲市○○街91號，並收取戊○○簽立、己○○背書之前述
    本票5 張（面額合計2 千5 百萬元），及告訴人戊○○、己○○於警詢、偵訊時對犯罪事實之指訴、證人甲○○、庚○○於偵訊時之證詞與戊○○受有臉部淤青2 處之傷害，己○○受有左側胸肋處拳頭擊傷之傷害，有全民醫院診斷證明書
    、臺北縣立醫院驗傷診斷書為憑等情為主要論據。
三、按犯罪事實應依證據認定之，無證據不得推定其犯罪事實；
    又不能證明被告犯罪者，即應諭知無罪之判決，刑事訴訟法
    第154 條第2 項、第301 條第1 項分別定有明文。而「告訴
    人之告訴，係以使被告受刑事訴追為目的，是其陳述是否與
    真實相符，仍應調查其他證據以資審認。」「被害人之陳述
    如無瑕疵，且就其他方面調查又與事實相符，固足採為科刑
    之基礎，倘其陳述尚有瑕疵，在未究明前，遽採為論罪科刑
    之根據，即難認為適法。」最高法院著有52年度台上字第
    1300號判例、同院61年度台上字第3099號判例可參。又認定
    犯罪事實所憑之證據，雖不以直接證據為限，間接證據亦包
    括在內，然而無論直接證據或間接證據，其為訴訟上之證明
    ，須於通常一般人均不致有所懷疑，而得確信其為真實之程
    度者，始得據為有罪之認定，倘其證明尚未達到此一程度，
    而有合理懷疑存在時，即難遽採為不利被告之認定。刑事訴
    訟法上所謂認定犯罪事實之證據，係指足以認定被告確有犯
    罪行為之積極證據而言，如未能發現相當證據或證據不足以
    證明，自不能以推測或擬制之方法，以為裁判基礎，亦有最
    高法院76年度台上字第4986號判例、同院29年度上字第3105
    號判例、同院40年度台上字第86號判例可資參照。
四、訊據被告丙○○、乙○○、辛○○均堅決否認有上揭犯行，
    被告丙○○、乙○○及其等辯護人辯稱：
（一）渠等前於92年9 月間，委託友人即告訴人戊○○、己○○
      夫妻，以告訴人己○○名義代為買進股票。同年9 月5 日
      ，告訴人己○○告知渠已於當日以每股55元之價格，現金
      買進巨路國際股份有限公司（下稱巨路公司）股票180 張
      ，被告等即於同年9 月8 日，按告訴人等之指示，匯款壹
      仟零伍拾萬元至告訴人戊○○國泰世華銀行北三重分行帳
      戶，俾便辦理股票交割；惟因匯款金額超過股款。同年9
      月9 日，告訴人己○○再度告知渠以每股肆拾柒元之價格
      ，為被告等現金買進巨路公司股票一百張，被告等遂於同
      年9 月12日再行匯款470 萬元至上開帳戶。93年3 月25日
      ，被告等再委託告訴人己○○現金買進潤泰新、福懋油兩
      檔股票，並匯款693 萬8620元至上開帳戶，另以現金交付
      300 萬元作為股款。
（二）未料93年5 月間，告訴人己○○突表示上開為被告等買進
      之股票已經全數因融資斷頭而清空，被告等甚感訝異，經
      告訴人己○○提供渠在大慶證券蘆洲分公司股票集保帳戶
      之交易明細，被告等始知92年9 月5 日，告訴人等實未為
      被告等現金買進股票，而被告等所匯之股款均遭挪用：其
      中717 萬377 元用以告訴人己○○於92年9 月5 日自行融
      資買進巨路公司股票260 張之交割款，其餘則用以償還告
      訴人等共同所設公司積欠之貨款；同年9 月9 日雖有為被
      告等確實現金買進，惟未經被告等之同意，竟於同年11月
      25日擅自全數賣出，所得股款再遭挪用為渠等自行融資買
      股所需款項；又93年3 月25日亦未買進，被告等所匯股款
      去向不明。
（三）被告等為此多次與告訴人等協調，希望告訴人等還清被告
      等所交付之全部款項。本案事實發生之93年7 月15日，原
      即乃雙方約定在被告丙○○所開設之店舖內協商，惟告訴
      人等反悔而以電話告知不赴約，被告等始決定由友人陪同
      ，於93年7 月15日當日親至告訴人等之辦公處所，冀能與
      告訴人等誠意商討解決前揭債務之方法。由於告訴人等遲
      遲不提出解決方案，被告等遂要求渠等簽發支票，一次還
      清全部約2500萬元之債務。惟告訴人等聲稱渠等已因債信
      不良，無法簽發支票云云，被告等僅能退一步要求渠等簽
      發本票，作為債權之憑據及還款之擔保。其後即由告訴人
      戊○○簽發面額各為500 萬元之本票五張，經告訴人己○○背書後交付被告等收執，被告等隨即離去，未有傷害或
      恐嚇告訴人等之行為。
（四）告訴人等辦公處所乃以大片透明玻璃與外相隔，外界對於
      室內狀況實可一目了然，且該處所有告訴人等之員工在內
      辦公，並時有商業往來之不特定人進出，倘被告等欲恐嚇
      、傷害告訴人等，焉有可能前往可如此輕易發覺犯罪之地
      點從事？且又何須由行動不便之被告丙○○及手無縛雞之
      力之被告乙○○自行親身前往告訴人等實力控制之範圍，
      而陷自己於險境？又被告等果於93年7 月15日在該處所恐
      嚇、傷害告訴人等，何以當時來來往往之眾人均無一出面
      制止或報案？再者，告訴人等指稱當時其下包商甲○○在
      場，甲○○亦到庭證稱被告等有恐嚇、傷害行為云云，惟
      如其所述屬實，何以當時未加制止？且未報案？足見其所
      述不實。
（五）告訴人等所提出之驗傷證明，實有可疑。蓋告訴人等為夫
      妻，渠等指述遭被告等傷害之事實乃發生於93年7 月15日
      ，惟告訴人己○○之驗傷證明為當日由「全民診所」檢驗
      而得，告訴人戊○○之驗傷證明係93年7 月19日由「台北
      醫院」檢驗而得，則告訴人等夫妻不僅係在不同醫療機構
      檢驗，告訴人戊○○更於案發後四日始進行檢驗，顯有悖
      於常情。又告訴人己○○之驗傷證明上記載為「主述疼痛
      」，足認經檢驗之結果，實未發現有身體上之損傷，僅受
      檢驗人自稱有疼痛之情形。尤有甚者，被告等於94年8 月
      17日接受臺灣板橋地方法院檢察署檢察官調查時，經其告
      知有一送貨員證稱看到有人揮拳打肚子、拉頭髮云云，惟
      告訴人己○○之驗傷證明上記載為「主述疼痛」、告訴人
      戊○○所提出之驗傷證明上則記載「臉部淤青」，均與該
      送貨員之證言不符。從而，告訴人等所提出之驗傷證明，
      實不能證明係受被告等之傷害行為所致，甚且不能證明受
      有傷害之事實。
      被告辛○○及其辯護人辯稱：
（一）93年7 月15日當日，同案被告丙○○、乙○○親至告訴人
      等之辦公處所，希與告訴人等誠意商討解決告訴人等背信
      買賣股票債務之方法，因告訴人等遲不提出解決方案，被
      告辛○○遂要求渠等簽發支票一次還清全部2500萬元債務
      ，惟告訴人等稱渠等已債信不佳，沒有辦法簽發支票，被
      告辛○○僅能退一步要求渠等簽發本票作為債權憑據及還
      款擔保，開立本票及背書係因告訴人等沒有支票且稱債信
      不佳所致，絕非因被告等施強暴、脅迫或恐嚇等妨害自由
      行為所開立。
（二）告訴人於被告丙○○、乙○○委託買賣股票乙事確有背信
      犯行，業經台灣高等法院以95年度上易字第2520號判處己○○有期徒刑六月確定在案，足見告訴人等簽發本案五張
      本票，確係作為丙○○、乙○○債權憑據及還款擔保，性
      質上屬於清償債務之行為。
（三）本件被告辛○○沒有毆打戊○○、己○○，遑論受他人指
      示或指使他人為之，戊○○所謂受有臉部淤傷處之傷害，
      己○○所謂受有左側胸肋處拳頭擊傷之傷害等驗傷單，均
      有疑義，按陳建財之驗傷單並非當日所開，四天後之傷單
      顯不足以證明其係於93年7 月15日受傷，蓋此三、四天之
      間是否驗傷單有受戊○○之影響？戊○○是否於此期間另
      外受傷？均令人不能不有合理之懷疑，足見戊○○稱其93
      年7 月15日被毆受傷云云，並非可採。告訴人己○○之傷
      單雖於當日所開出，但係依其主訴所記載，而其雖證稱有
      頭、臉、肚子多處被毆打疼痛，但傷單僅有左胸肋處拳頭
      擊傷主訴疼痛，而無其他處之記載，果其所述被毆傷情為
      真，驗傷單既係當日所作，應與己○○所述相符才是，但
      實際上卻相去甚遠，己○○所述頭、臉、肚子相關傷情於
      驗傷單上均無記載，此等情事實令人不能不對該驗傷單存
      有合理之懷疑，足見己○○所述被毆傷情，實堪置疑，不
      不足為證。
五、經查：
（一）「告訴人之告訴，係以使被告受刑事訴追為目的，是其陳
      述是否與真實相符，仍應調查其他證據以資審認。」此證
      據法則，有前引最高法院著有52年度台上字第1300號判例
      可資參照。
（二）查證人丁○○於本院96年7 月20日審判期日時證述本案並
      沒有人出手毆打戊○○、己○○，此有當日審判筆錄可憑
      。本件告訴人己○○於偵查中以書狀指稱：93年7 月15日
      被告等帶了七、八人跑進公司，教唆前來的二、三個黑道
      兄弟，開始先毆打伊，踢下體，捶肚子，抓頭髮讓伊搖來
      晃去，打嘴巴，打頭，用點燃香煙作勢燙臉毀容，並押伊
      至門口欲上車，揚言要將伊活埋。另一黑道兄弟毆打告訴
      人戊○○，捶肚子，打頭，用拳頭捶其左右臉頰，致其左
      右臉頰瘀青，嘴角流血，抓頭髮，亦欲押告訴人戊○○上
      車要載去活埋，並威脅恐嚇伊要殺掉伊兒子云云（見94年
      度偵續字第207 號偵查卷第94頁以下），以告訴人己○○
      所言其與戊○○受傷情形，佐以己○○驗傷診斷證明書係
      當7 月15日當日由全民醫院開出，依其自身陳述所記載，
      驗傷診斷證明書中僅有左胸肋處拳頭擊傷主訴疼痛，而無
      其他處之記載，果其所述被毆傷情為真，驗傷診斷證明書
      又係當日所作，則己○○所言相關傷情卻於驗傷單上均無
      記載，其間已有明顯落差，又記載告訴人戊○○受有臉部
      瘀青傷害之臺北縣立醫院驗傷診斷證明書係於93年7 月19
      日開立，距案發之日相隔4 日，此傷勢是否真為被告所造
      成，告訴人所言是否屬實，其等是否真有受所謂傷害強暴
      、脅迫因而簽發本票之情事，仍須深入探究。
（三）告訴人陳建財於96年7 月18日審判期日以證人身分接受檢
      察官詰問時證稱：「（檢察官問：你受何傷？）我本來想
      要息事寧人，我的兩邊的臉頰被打，嘴唇流血，有打到我
      的左臉，還有打我的胸部（又稱）打我的臉部兩次。（檢
      察官問：請再說明清楚臉部何部被打？）就是搥我的臉頰
      （手比在左側臉頰靠嘴角部分）。（檢察官問：右邊的臉
      有無被打？）沒有。」（見本院96年7 月18日審判筆錄）
      ，告訴人戊○○先證稱兩邊的臉頰被打，後又證稱右邊的
      臉沒有被打，前後有所矛盾。
（四）告訴人戊○○於偵查中接受檢察事務官詢問時陳稱：「粘
      也有打我的頭，臉頰有瘀青。」（93年度偵字第17337 號
      第77 頁 之93年12月20日詢問筆錄），惟告訴人陳建財於
      96年7 月18日審判期日作證接受辯護人詰問時陳稱：「（
      辯護人問：你當初提到有打你的頭，臉頰有瘀青，為何沒
      有提到嘴唇有破，有流血？）我沒有說破，只是有流血，
      我確實有流血。（辯護人問：為何在檢察官那邊沒有說，
      現在才說？）：我沒什麼意見…（辯護人問：為何右臉沒
      有被打，驗傷單卻驗出來？）因為我記得左臉被打，至於
      右臉為何受傷，當初我有被抓，為何會受傷，我不記得。
      」（見本院96年7 月18日審判筆錄），以案發之初，告訴
      人記憶最清晰之時，其何以未向檢察官證述嘴唇流血之較
      重傷害，核其所言確值存疑。而針對告訴人戊○○遭毆打
      之情形，告訴人己○○證稱：「（審判長問：戊○○被打
      部位？）我看到他的臉部被打，也被搥肩膀，是辛○○打
      的。」（本院96年7 月18日審判筆錄），惟以前引告訴人
      己○○書面告訴狀之內容，告訴人己○○指稱係一黑道兄
      弟毆打告訴人戊○○，捶肚子，打頭，用拳頭捶其左右臉
      頰，致其左右臉頰瘀青，嘴角流血云云，從未提出告訴人
      戊○○被搥肩膀之事實，是以己○○是否係刻意渲染事實
      ，其與戊○○所言之憑信性，亦須探明。
（五）針對告訴人己○○本人受傷經過，檢察官及被告辯護人於
      96 年7月18日審判程序中詰問戊○○，戊○○證稱：「（
      檢察官問：己○○如何被打？）：我看到他被打肚子，被
      踢下體，被作勢用香煙燙，但是沒有燙到…（檢察官問：
      下體是被用拳頭打？還是被用腳踢？）我不記得，應該是
      用腳，他被踢幾下後就蹲下去，就尿褲子…（檢察官問：
      誰下手？）辛○○主使他們下手。」（見本院96年7 月18
      日審判筆錄）「（辯護人問：對於驗傷單沒有提到肚子或
      下體，與你陳述他是肚子、下體被打不符，為什麼？）我
      沒有意見，我太太有告訴我他被踢。」是以告訴人戊○○
      究竟是當場看到告訴人己○○被打或者係事後聽聞己○○
      轉述？而以告訴人己○○若下體被踢到尿褲子，傷勢應屬
      嚴重，其驗傷診斷證明書竟對此無所記載，是其所言之憑
      信性，確值存疑。而告訴人己○○傷勢究竟如何，其於96
      年7 月18日以證人身分接受檢察官、辯護人詰問時係證稱
      ：「（檢察官問：九三年七月十五日於蘆洲戊○○店內，
      你有被毆打？被何人打？）：…我不認識的人打我的胸部
      。還有一個我不認識的人往後踢我後面的脊椎…」（本院
      96年7 月18日審判筆錄）「（檢察官問：頭有無受傷？）
      ：有，我有去檢查…是，診斷證明書是我就診的時候開的
      ，上面沒有記載頭部有受傷。」（本院96年7 月18日審判
      筆錄「（辯護人問：七月十五日當天被打部位？）：肚子
      、頭部、臉被甩來甩去，還有背面脊椎被踢。（辯護人問
      ：當時身體有無產生什麼樣的反應？）：頭暈、想吐…（
      辯護人問：你的胸部是否有流血？）沒有。（辯護人問：
      為何醫生會記載胸部的傷？）：我不知道，要問醫生。（
      辯護人問：為何醫生沒有記載你的腹部有被打？）我有跟
      醫生講，他有開止痛藥給我。（辯護人問：為何醫生沒有
      記載你的後下背有被打傷、疼痛？）：醫生這樣寫，我不
      知道…（辯護人問：當時下體有無被踢？受傷？）：他有
      踢到屁股，沒有受傷。（辯護人問：你當時被踢屁股，下
      體有何生理反應？）有，尿褲子。」（本院96年7 月18
      日審判筆錄第27頁）告訴人己○○對於自己究竟何部位被
      打？最先回答檢察官為胸部、脊椎，後又增加頭部也有受
      傷；後來回答辯護人為肚子、頭部、臉部、背面脊椎，後
      又增加腹部、屁股，然以告訴人己○○之驗傷證明上僅記
      載為「主訴胸部被拳頭打傷而造成胸部挫傷」，從而告訴
      人己○○指證受傷情形與驗傷診斷證明上所載並不一致，
      其間是否有所隱情？而以告訴人二人之指證，其等當時遭
      被告等人圍毆、恐嚇脅迫而被剝奪行動自由時，告訴人之
      女兒亦在現場，告訴人戊○○證稱：「（被告乙○○問）
      ：你的女兒有無被限制行動？）沒有，他還小，當時高一
      、還是高二，不懂事。（被告乙○○問：你女兒當時是否
      坐在另外一頭很自由的一直在講手機？）：是。（見本院
      96年7 月18日審判筆錄）；告訴人己○○證稱：「（辯護
      人問：女兒是否在講手機？）沒有，他嚇得在哭。」（見
      本院96年7 月18日審判筆錄），告訴人戊○○稱當時女兒
      可以自由講電話，告訴人己○○卻稱女兒受驚嚇在哭，沒
      有在講手機，兩人就事實證述不一，倘告訴人之女真有受
      驚嚇而哭泣之情形，何以告訴人戊○○毫無所悉，甚且陳
      稱當時其女兒在講手機，告訴人己○○此部分所言應非事
      實，而以告訴人戊○○所言為可信。據此，告訴人二人真
      有遭被告等人糾眾圍毆、放話恐嚇、脅迫之妨害自由情事
      ，告訴人己○○甚至遭踢下體而有尿失禁之情形，告訴人
      之女兒既未被限制行動自由，其見父母遭人圍毆、出言恐
      嚇、威脅，母親下體被踢而尿失禁，衡諸倫理常情，當會
      以手機對外通聯求救，詎其竟坐在另外一頭、自由自在地
      講手機，如此作為，若對照告訴人己○○、戊○○二人所
      稱遭人圍毆、脅迫之情況為真，殊難理解，告訴人戊○○
      、己○○應有誇張、渲染事實經過之嫌，不得逕以其等指
      訴作為不利於被告之證據。
（六）又證人甲○○於94年2 月2 日檢察官偵訊時雖證稱：「我
      去收取承包款，我看到七、八人在公司裡面，一、二人在
      公司外面，我當時看到那麼多人，我沒有進去，但我聽到
      有爭吵聲，我當時站在外面，我在外面等，我有看到揮手
      動作，但我不知道何人揮手。（檢察官問：揮手是毆打嗎
      ？）我不知道是何人，我看到那個人抓己○○頭髮。」等
      語，惟其於本院96年8 月20日審判期日作證時又證稱：「
      （檢察官問：有人拉戊○○的太太己○○否？）我沒有看
      到。因為裡面人太多。（檢察官問：你有沒有看到有人拉
      扯戊○○？）：沒有。（檢察官問：你有沒有看到有人出
      手打戊○○？）：這部分我也沒有看到。（檢察官問：有
      沒有看到有人出手打戊○○的太太？）：我只有看到戊○○的太太人處在他們人當中。（檢察官問：所以你沒有親
      眼看到有人曾經出手拉戊○○及他太太是否？）對。（檢
      察官問：你也沒有親眼看到有人出手打戊○○或他太太是
      否？）：我可以確定沒有人打戊○○，但是不能確定有沒
      有人打己○○。（檢察官問）：你說你在屋外聽到裡面有
      人在吵，聽到內容為何否？）：聽不出來…（辯護人問：
      ：（提示偵查卷第一一五頁）你在九十四年二月二日偵查
      庭時，問說你有沒有進公司，你說那些人走後，你有進公
      司，己○○告訴你，有人踹她，拉她頭髮，肚子會痛，是
      你看到還是己○○跟妳說的？）：我進公司後，看到己○○手按者肚子，我問她怎麼了，她才說剛才有人踹她，她
      肚子痛…」（見本院96年8 月20日審判筆錄第5 頁第10行
      以下）據此，證人甲○○前後所言出入甚大，其後雖又於
      本院庭訊時改稱有人拉己○○之頭髮，然以此基本事實，
      證人甲○○所言竟有前後不一之重大落差，其所謂目睹有
      人拉己○○頭髮之說，不足為據，又其所言「她才說剛才
      有人踹她，她肚子痛…」等證詞，亦為聽聞己○○之轉述
      ，核無證據能力，不能援為被告等人有罪之證據。
（七）而被告等人究竟有無以強暴、脅迫、恐嚇等方式剝奪告訴
      人等之行動自由而強逼告訴人簽發本票、背書，查當時亦
      在場之證人丁○○於本院96年7 月20日審判期日時證稱未
      見何人將己○○、戊○○公司電話拔掉、未見人搶走戊○○夫婦手機、未見人抓住己○○二人、控制他們行動、未
      聽到有人恐嚇己○○二人，叫他們開本票，如果不開本票
      要殺死他們全家？要押到山上活埋、當時己○○公司的大
      門沒有鎖住、可自由進出，當時除了看到己○○夫婦外，
      印象中有一男一女進出（見96年7 月20日審判筆錄第6 至
      8 頁)， 另告訴人戊○○更證稱其女兒在場，很自由的在
      一頭講手機（見本院96 年7月18日本院審判筆錄第22頁）
      )， 果現場如告訴人己○○所言其自身及其夫同被毆打，
      並遭限制行動，其女兒豈會毫無知覺，仍繼續講其手機？
      足見戊○○、己○○應未被限制行動自由。另告訴人己○○於本院96年7 月20日庭訊時證稱被告乙○○當場恐嚇稱
      打到他們簽本票為止，但此部分主張，遍查偵查卷證，前
      所未聞，告訴人戊○○亦未有類似供述，己○○此部分臨
      訟證詞明顯係欲入被告等於罪，欠缺佐證，不足為憑。
（八）而檢察官所舉另一人證庚○○，其於94年7 月11日偵訊中
      固曾證稱：「當日我是到陳男（指戊○○）住處找他們員
      工施先生，但施男不在，我請陳男移車，發現不明人士有
      肢體動作，我一進入發現氣氛不對，馬上退出，只待一、
      二秒。（檢察官提示辛○○照片，有無見該人動手？）實
      在沒印象，因為所有人都不認識，我只看到有人抓住黃女
      （指己○○）頭髮，有人打黃女肚子。」然證人庚○○於
      本院96年10月22 日 審判期日時到案作證，係證稱：「（
      檢察官問：九三年七月十五日上午十一時四十五分許，是
      否到過戊○○、己○○住所？）我有到他們的辦公室。（
      檢察官問有無進入辦公室？）有。（檢察官問：進去辦公
      室的時候有無看到己○○、戊○○以外的人？）有，我有
      看到約五、六個人。（檢察官問：這五、六個人有無在場
      的被告？）我上次在檢察官那邊就說過，我進去的時間很
      短，場面有點尷尬，對於裡面的人沒有印象，現在看好像
      跟當初看得不一樣。（檢察官問：你剛才說場面有點尷尬
      是什麼意思？）裡面很小，人很多，好像在談事情，感覺
      很緊張。（檢察官問：感覺很緊張，是什麼感覺？）不像
      一般聊天的氣氛。（檢察官問：氣氛感覺很緊張，就不是
      正常談事情？）不像一般聊天拜訪或洽公。（檢察官問：
      偵查中說只在裡面待一、二秒？）只進去幾秒鐘，他們看
      到我很尷尬，我也很尷尬，所以我就退出來來。（檢察官
      問：這幾秒鐘你看到什麼？）印象中己○○在跟他解釋什
      麼，有幾個人圍著她，現場的狀況滿亂的，聲音也吵雜。
      （檢察官問：聲音吵雜包含聲音大聲？或是你一言我一語
      在吵架？）大家的聲音比較重，兩三個人同時講話。（檢
      察官問：現場滿亂，指的是什麼？）地方小很擠，己○○
      他們態度不太自然，加上旁邊的人講話聲音比較重。（檢
      察官問：你說現場亂，包含有看到有人抓己○○頭髮？）
      應該是拉扯。（檢察官問：誰拉己○○？）我不認識。（
      檢察官問現場亂，是否含你在偵查中說有人打己○○？）
      應該是肢體上有推拉的動作。（檢察官問：肢體上有推拉
      ，是否可以進一步說清楚？）就是推的動作，推己○○的
      肩膀。（檢察官問：除了推己○○肩膀外，是否還有對他
      肚子部分作打的動作？）我當初的印象就是五、六個人圍
      著他，他們談的事情我不清楚，可是感覺場面上就是好像
      那種味道，裡面有人出手推，旁邊兩、三個人圍近來靠近
      他，我就看到有人往他身上推，算是不友善的動作。（檢
      察官問：你說的不友善的動作，至少可以肯定他們有身體
      上的接觸？）對。（檢察官問：你今天無法具體指出他們
      身體的接觸究竟是肩膀或肚子？）坦白講，事情經過太久
      ，而且當初時間很短，我不可能記得細節。（檢察官問：
      你當天不是刻意到現場？）不是。（辯護人問：如何認識
      戊○○、己○○？）我們都在蘆洲工作，工作又類似，常
      常碰面。（辯護人問：常常碰面是跟己○○他們碰面？）
      對，因為工作才會常常碰面。（辯護人問：你在目睹這個
      過程之前就認識他們？）認識。（辯護人問：己○○於開
      庭時說他之前不認識你，與今日你說的不一致，有何意見
      ？）沒有意見。（辯護人問；九三年七月十五日上午你為
      何會到己○○、戊○○的處所？）我印象中好像前一天做
      夜晚的工作，我到他們隔壁旅館睡覺，起來後我就到他們
      那邊晃。（辯護人問：你所謂隔壁旅館，距離他們公司多
      遠？）頂多十幾公尺。（辯護人問：旅館名字？）馨記旅
      館。（辯護人問：你當天到現場，不是專程去找己○○？
      ）我不是有打算去找他們，只是過去閒晃，沒想到就碰到
      這件事情。（辯護人問：你提到進去待一下就出來，進去
      時己○○被圍住，他有無看到你進去？）裡面所有人都有
      看到我。（辯護人問：你只待幾秒鐘，為何知道大家都有
      看到你？）因為場面很尷尬，我一推門進去，大家都回頭
      看我，所以大家都知道我進去。（辯護人問：當時己○○
      有無跟你講話或求救？）沒有。（辯護人問：除了看到有
      人推己○○，有無聽到有人罵或恐嚇他？）我沒有聽到。
      」（見本院96年10月22日審判筆錄）以證人庚○○之證詞
      內容，其應與告訴人二人熟識，然告訴人己○○於本院96
      年7 月18日審判時卻證稱不認識庚○○，其間是否另有隱
      瞞？而證人庚○○於案發當日為何至告訴人公司，其於偵
      查中陳稱「當日我是到陳男（指戊○○）住處找他們員工
      施先生。」然審判中所言又稱「印象中好像前一天做夜晚
      的工作，我到他們隔壁旅館睡覺，起來後我就到他們那邊
      晃。（辯護人問：你當天到現場，不是專程去找己○○？
      ）我不是有打算去找他們，只是過去閒晃。」以此單純事
      實，庚○○所言亦前後不一，而以前引庚○○證詞內容，
      實非一、二秒之時間可見聞，而其謂在進入告訴人公司後
      ，在場之人停下回頭看他，果若如此，又豈有人同時推己○○、打己○○肚子、拉己○○頭髮，又如真有其事，以
      庚○○與告訴人之關係，為何不協助報警求救，凡此，在
      在令人懷疑，告訴人己○○是否刻意隱瞞實情欲藉此提高
      證人庚○○陳述之客觀性而入被告於罪，證人庚○○與告
      訴人之關係究竟為何，其作證有無特殊內情，均值推敲，
      無從以其憑信性存有瑕疵之證詞而論被告等人犯罪。
六、綜上所述，參互印證，告訴人之指述既多所瑕疵，證人之證
    詞亦難遽採，再查本件告訴人受被告丙○○、乙○○委託買
    賣股票乙事，確有背信犯行，此經台灣高等法院以95年度上
    易字第2520號判處己○○有期徒刑六月確定在案，有該判決
    影本可參，參以告訴人戊○○、己○○於本院96年7 月18日
    庭訊時亦分別證稱本案渠等所簽發之五張本票係與前開判刑
    確定之事件有關（見當日筆錄第10頁），當日被告等去找他
    們就是因為該案犯罪事實的事（見當日筆錄第34頁），足見
    告訴人等簽發本案五張本票，確係作為丙○○、乙○○債權
    憑據及還款擔保，性質上屬於清償債務之行為，應非受強制
    行無義務之事，從而本件依檢察官所舉證據尚不足以證明被
    告丙○○、乙○○、辛○○確有起訴書所指之共同非法剝奪
    人行動自由及所謂被吸收之以強暴、脅迫使人行無義務之事
    等犯行，揆諸首開說明，其等犯罪尚屬不能證明，而依起訴
    意旨，檢察官就被告辛○○所涉共同非法剝奪人行動自由罪
    及
    本件成立之恐嚇危害生命安全罪，係以數罪併罰例起訴，故
    就被告丙○○、乙○○為無罪之諭知，辛○○被訴非法剝奪
    人行動自由部分為無罪之判決。
據上論斷，應依刑事訴訟法第299 條第1 項前段、第301 條第1
項，刑法第305 條、刑法第2 條第1 項前段、修正前刑法第41條
第1 項前段，中華民國96年罪犯減刑條例第2 條第1 項第3 款、
第7 條、第9 條，罰金罰鍰提高標準條例第1 條前段、修正前同
條例第2 條，現行法規所定貨幣單位折算新臺幣條例第2 條，判
決如主文。
本件經檢察官郭學廉到庭執行職務。
中　　華　　民　　國　　96　　年　　11　　月　　9 　　日
                  刑事第一庭    審判長法　官  陳恆寬
                                      法  官  陳福來
                                      法  官  張江澤
以上正本證明與原本無異
如不服本判決應於送達後10日內向本院提出上訴狀
                                      書記官　張惠芳
中　　華　　民　　國　　96　　年　　11　　月　　9 　　日
附錄論罪科刑法條；
中華民國刑法第305條
以加害生命、身體、自由、名譽、財產之事，恐嚇他人致生危害
於安全者，處2年以下有期徒刑、拘役或300元以下罰金。
